臺灣苗栗地方法院刑事判決
111年度金簡上字第18號
上  訴  人  臺灣苗栗地方檢察署檢察官
被      告  劉汶霖


上列上訴人因被告違反洗錢防制法等案件，不服本院民國111年3
月28日110年度苗金簡字第152號第一審簡易判決（聲請簡易判決
處刑案號：110年度偵字第4754、6504號；移送併辦案號：110年
度偵字第8175號、111年度偵字第1108、1556號），提起上訴及
移送併辦（111年度偵字第3870號），本院管轄之第二審合議庭
認為不得以簡易判決處刑，逕依通常程序為第一審判決如下：
    主    文
原判決撤銷。
戌○○幫助犯洗錢防制法第十四條第一項之一般洗錢罪，處有期徒
刑肆月，併科罰金新臺幣參萬元，罰金如易服勞役，以新臺幣壹
仟元折算壹日。
    犯罪事實
一、戌○○可預見提供金融帳戶提款卡及密碼予他人使用，足供他
    人作為實施詐欺取財及洗錢犯罪之工具，竟仍基於幫助詐欺
    取財及掩飾犯罪所得去向之不確定故意，於民國110年2月農
    曆過年前某日某時許，在苗栗縣頭份市某統一超商門市，將
    其之中國信託商業銀行股份有限公司（下稱中國信託）帳號
    000000000000號帳戶（下稱本案活儲帳戶）之存摺、提款卡
    寄交予真實姓名、年籍不詳之人（無證據證明為兒童或少年
    ），並以Facetime通訊軟體告知密碼及其證件資料。該人取
    得上開帳戶存摺、提款卡、密碼及戌○○之證件資料後，即基
    於意圖為自己不法所有之詐欺取財及掩飾犯罪所得去向之犯
    意，先以網際網路向中國信託申辦帳號000000000000號帳戶
    （下稱本案網銀帳戶），再分別對辰○○、丑○○、子○○、甲○○
    、未○○、戊○○、丁○○、亥○○○、寅○○、申○○、癸○○、酉○○、
    乙○○、壬○○、卯○○○、庚○○、己○○、宇○○、午○○、地○○、天○○、丙○○、巳○○、辛○○施以如附表所示詐術，致其等均陷於
    錯誤，而於如附表所示時間，將如附表所示金額轉入如附表
    所示帳戶內，並旋遭提領殆盡，據此掩飾犯罪所得之去向。
    嗣辰○○等人後查覺有異報警處理，經警循線查悉上情。
二、案經辰○○、丑○○、子○○、甲○○、未○○、戊○○、丁○○、亥○○○
    、寅○○、申○○、癸○○、酉○○、乙○○、壬○○、卯○○○、庚○○、
    己○○、宇○○、午○○、地○○、天○○、巳○○、辛○○訴由臺北市政
    府警察局內湖分局、臺中市政府警察局霧峰分局、高雄市政
    府警察局旗山、苓雅分局、苗栗縣警察局頭份分局、桃園市
    政府警察局平鎮分局報告臺灣苗栗地方檢察署檢察官偵查後
    聲請以簡易判決處刑及移送併辦。
    理    由
壹、證據能力部分
一、被告以外之人於審判外之言詞或書面陳述，除法律有規定者
    外，不得作為證據；被告以外之人於審判外之陳述，雖不符
    刑事訴訟法第159條之1至第159條之4之規定，而經當事人於
    審判程序同意作為證據，法院審酌該言詞陳述或書面陳述作
    成時之情況，認為適當者，亦得為證據，刑事訴訟法第159
    條第1項、第159條之5第1項分別定有明文。查本案所引被告
    以外之人於審判外之供述，經被告戌○○表示同意作為證據（
    見本院卷第60頁），本院審酌該等陳述無證明力明顯過低之
    情事，且依製作時之情況，尚無違法不當之瑕疵，認作為證
    據應屬適當，是得為證據。
二、被告所為不利於己之供述，無出於強暴、脅迫、利誘、詐欺
    、疲勞訊問、違法羈押或其他不正之方法，亦非違反法定障
    礙事由經過期間不得訊問或告知義務規定而為，依刑事訴訟
    法第156條第1項、第158條之2規定，應有證據能力。
三、本案所引非供述證據，無違反法定程序而取得之情形，依刑
    事訴訟法第158條之4反面規定，得為證據。
貳、認定犯罪事實所憑證據及其理由
　　訊據被告對上開犯罪事實於原審及本院審理中坦承不諱（見
    原審卷第64至65頁；本院卷第59、61、160至165頁），核與
    證人即告訴人辰○○、丑○○、子○○、甲○○、未○○、戊○○、亥○○○、寅○○、申○○、癸○○、酉○○、乙○○、壬○○、卯○○○、庚○○、
    己○○、宇○○、午○○、地○○、天○○、巳○○、辛○○、證人即被害
    人丙○○於警詢中證述之情節均大致相符（見臺灣苗栗地方檢
    察署110年度偵字第4754號卷，下稱第4754號偵卷，第17至2
    1頁；同署110年度偵字第6504號卷，下稱第6504號偵卷，第
    49至50頁；同署110年度偵字第8175號卷，下稱第8175號偵
    卷，第18至24頁反面；同署111年度偵字第1108號卷，下稱
    第1108號偵卷，第18至21頁；同署111年度偵字第1556號卷
    一，下稱第1556號偵卷一，第26至同頁反面、37至同頁反面
    、45至47、61至同頁反面、71至同頁反面、78至79、97至98
    、107至110、133至134、144至146反面、175至同頁反面、1
    86至187頁；同署111年度偵字第1556號卷二，下稱第1556號
    偵卷二，第1至2、31至32、38至39、44至46、61至62、83至
    86頁；同署111年度偵字第3870號卷，下稱第3870號偵卷，
    第29至30頁反面），並有客戶地址條列印、存款交易明細、
    交易明細表、存摺影本、匯款申請書、內政部警政署反詐騙
    諮詢專線紀錄表、受理詐騙帳戶通報警示簡便格式表、金融
    機構聯防機制通報單、受理各類案件紀錄表、受（處）理案
    件證明單、通訊軟體訊息及轉帳截圖在卷可稽（見第4754號
    偵卷第31至40、51、57、63、65至67、70、74至108頁；第6
    504號偵卷第53、61、63至83、96頁；第8175號偵卷第26、3
    4反面至35、54、58反面、62至72、76至98頁；第1108號偵
    卷第25至26、31至33、45至46、48至54頁；第1556號偵卷一
    第27至30、32至35、38至42、48至58、62至69、72至76、80
    至83、85至95、99至105、111至131、135至142、148至173
    反面、176至182、188至218頁；第1556號偵卷二第3至29、3
    3至35、40至42、47至56、63至79反面、87至90、93至119頁
    ；第3870號偵卷第31、34至35、88至92、106頁）。足認被
    告之自白確與事實相符，堪可採信。本案事證明確，被告犯
    行洵堪認定，應予依法論科。
參、論罪科刑及沒收
一、如行為人主觀上認識該帳戶可能作為收受及提領特定犯罪所
    得使用，他人提領後即產生遮斷資金流動軌跡以逃避國家追
    訴、處罰之效果，仍基於幫助之犯意而提供，應論以幫助犯
    洗錢防制法第14條第1項之一般洗錢罪（最高法院108年度台
    上大字第3101號裁定意旨參照）。是核被告所為，係犯刑法
    第30條第1項前段、洗錢防制法第14條第1項之幫助一般洗錢
    罪，及刑法第30條第1項前段、刑法第339條第1項之幫助詐
    欺取財罪。又依全卷資料，無證據足認詐欺取財正犯已達3
    人以上，且被告對此及詐欺取財正犯係以網際網路對公眾散
    布而施行詐術乙節已明知或可預見，本於罪證有疑利益歸於
    被告之原則，自無從認定係幫助犯刑法第339條之4第1項第2
    、3款之加重詐欺取財罪，附此敘明。　
二、被告以單一交付存摺、提款卡、密碼及其證件資料之行為，
    同時幫助正犯對告訴人等及被害人犯一般洗錢罪及詐欺取財
    罪，係一行為觸犯數罪名之想像競合犯，應依刑法第55條規
    定，從一重以幫助犯一般洗錢罪處斷。
三、被告基於幫助犯意而實施一般洗錢罪及詐欺取財罪構成要件
    以外之行為，為幫助犯，爰依刑法第30條第2項規定，按正
    犯之刑減輕。又被告於原審及本院審理中自白幫助犯一般洗
    錢罪，爰依洗錢防制法第16條第2項規定減輕其刑，並依法
    遞減之。
四、臺灣苗栗地方檢察署檢察官以110年度偵字第8175號、111年
    度偵字第1108、1556、3870號移送併辦如附表編號1、3至6
    、8至23所示被告對告訴人辰○○、子○○、甲○○、未○○、戊○○
    、丁○○、寅○○、申○○、癸○○、酉○○、乙○○、壬○○、卯○○○、
    庚○○、己○○、宇○○、午○○、地○○、天○○、巳○○、辛○○及被害
    人丙○○幫助犯一般洗錢及詐欺取財罪嫌部分，因與如附表編
    號2、7所示聲請簡易判決處刑意旨關於被告對告訴人丑○○、
    亥○○○幫助犯一般洗錢及詐欺取財行為部分，具想像競合之
    裁判上一罪關係（詳上述），為聲請簡易判決處刑效力所及
    ，本院自得併予審理。
五、撤銷改判之理由　
  ㈠原審認被告幫助犯一般洗錢罪及幫助犯詐欺取財罪之事證明
    確，予以論罪科刑，固非無見。惟原審未及審酌檢察官移送
    併辦如附表編號3所示被告對告訴人子○○幫助犯一般洗錢及
    詐欺取財罪嫌部分，且未及審酌被告嗣於本院審理中與告訴
    人子○○、戊○○、丁○○成立調解，有調解筆錄在卷可稽（見本
    院卷第129至130、133至134頁），量刑基礎已有變更，容有
    未洽。檢察官以原審量刑過輕為由提起上訴，係對原審判決
    量刑職權之適法行使，任意指摘，為無理由，惟原審判決既
    有上開可議之處，自屬無可維持，應由本院予以撤銷改判。
    　
　㈡法院認定之犯罪事實顯然與檢察官據以求處罪刑之事實不符
    ，或於審判中發現其他裁判上一罪之犯罪事實，足認檢察官
    之求刑顯不適當者，全案應依通常程序辦理之（刑事訴訟法
    第451條之1第4項但書第2款）從而，管轄第二審之地方法院
    合議庭受理簡易判決上訴案件，除應依通常程序審理外，其
    認案件有前述不能適用簡易程序之情形者，自應撤銷原判決
    ，逕依通常程序為第一審判決，始符法制（最高法院109年
    度台非字第102號判決意旨參照）。查本案於原審判決後，
    檢察官始移送併辦如附表編號3所示被告對告訴人子○○幫助
    犯一般洗錢及詐欺取財罪嫌部分，是本判決所認定有裁判上
    一罪關係之此部分犯罪事實，顯與檢察官求處罪刑之事實不
    相符合，而有刑事訴訟法第452條所定不得以簡易判決處刑
    ，應適用通常程序審判之情形，依照上開說明，本院合議庭
    自應撤銷第一審之簡易處刑判決，逕依通常程序為第一審判
    決。
六、爰以行為人之責任為基礎，審酌被告提供存摺、提款卡、密
    碼及其證件資料，幫助正犯遂行一般洗錢及詐欺取財犯行，
    使其得以製造金流斷點、隱匿真實身分，減少遭查獲風險，
    助長犯罪風氣，影響社會、經濟秩序，造成告訴人等即被害
    人財產受有損害，應予非難，兼衡犯罪之動機、目的、手段
    、情節、遭詐騙數額，及於原審及本院審理中坦承犯行、已
    與告訴人子○○、戊○○、丁○○成立調解之態度，暨自述國中肄
    業之智識程度、職粗工、日薪約新臺幣1,100元、尚有祖母
    需照顧扶養之生活狀況，與告訴人辰○○、子○○、甲○○、未○○
    、戊○○、丁○○、亥○○○、癸○○、酉○○、乙○○、壬○○、卯○○○、
    庚○○、己○○、宇○○、午○○、地○○、天○○、巳○○、辛○○、被害
    人丙○○之意見等一切情狀（見原審卷第19、21、119至143頁
    ；本院卷第67至69、166至167頁），量處如主文第2項所示
    之刑，並諭知罰金如易服勞役之折算標準，以示懲儆。
七、綜觀全卷資料，無證據證明被告提供存摺、提款卡、密碼及
    其證件資料之行為已取得任何報酬，無從宣告沒收。至洗錢
    防制法第18條第1項固規定「犯第14條之罪，其所移轉、變
    更、掩飾、隱匿、收受、取得、持有、使用之財物或財產上
    利益，沒收之」，惟被告非實際領款者，無掩飾詐欺取財犯
    罪所得之犯行，非洗錢防制法第14條第1項之正犯，自無上
    開條文適用，附此敘明。　　
據上論斷，應依刑事訴訟法第455條之1第1項、第3項、第452條
、第369條第1項前段、第364條、第299條第1項前段，判決如主
文。
本案經檢察官徐一修聲請以簡易判決處刑，檢察官楊景琇移送併
辦及提起上訴，檢察官蕭慶賢到庭執行職務。
中　　華　　民　　國　　111 　年　　8 　　月　　31　　日
                  刑事第二庭  審判長法  官  林卉聆
                                    法  官  陳雅菡
                                    法  官  魏正杰
以上正本證明與原本無異。　　　　　　　　　　　　　　　　如不服本判決應於收受判決後20日內向本院提出上訴書狀，並應敘述具體理由。其未敘述上訴理由者，應於上訴期間屆滿後20日內向本院補提理由書(均須按他造當事人之人數附繕本)「切勿逕送上級法院」。告訴人或被害人如對本判決不服者，應具備理由請求檢察官上訴，其上訴期間之計算係以檢察官收受判決正本之日期為準。　　　　　　　　　　　　　　　　　　　　　　　　　　　　　　　　　　　         　書記官　巫  穎
中　　華　　民　　國　　111 　年　　8 　　月　　31　　日

附錄論罪科刑法條：
洗錢防制法第14條
有第二條各款所列洗錢行為者，處7年以下有期徒刑，併科新臺
幣5百萬元以下罰金。
前項之未遂犯罰之。
前二項情形，不得科以超過其特定犯罪所定最重本刑之刑。
中華民國刑法第339條
意圖為自己或第三人不法之所有，以詐術使人將本人或第三人之
物交付者，處5年以下有期徒刑、拘役或科或併科50萬元以下罰
金。
以前項方法得財產上不法之利益或使第三人得之者，亦同。
前二項之未遂犯罰之。

附表：
編號 告訴人／ 被害人 詐欺方式 轉帳時間 轉入金額 （新臺幣，不含手續費） 轉入帳戶 聲請簡易判決處刑或移送併辦案號及編號 1 辰○○ 於110年2月28日下午2時51分許，以LINE通訊軟體向辰○○佯稱可使用GLENBER公司APP投資獲利為由，致辰○○陷於錯誤，遂於右列所示時間，轉帳右列所示金額至右列帳戶內。 110年4月27日下午1時20分許 3萬元 本案網銀帳戶 111年度偵字第1108號    110年4月27日下午5時16分許 18,507元   2 丑○○ 於110年3月2日某時許，以交友軟體及LINE通訊軟體向丑○○佯稱有高獲利投資企劃案可一起合資為由，致丑○○陷於錯誤，遂於右列所示時間，轉帳右列所示金額至右列帳戶內。 110年4月27日下午5時46分許 5萬元 本案網銀帳戶 聲請簡易判決處刑書犯罪事實欄一編號㈠    110年4月27日下午5時48分許 5萬元      110年4月27日下午6時45分許 3萬元      110年4月28日下午2時25分許 25,000元   3 子○○ 於110年3月7日下午10時許，以交友軟體及LINE通訊軟體向子○○佯稱可投資ACEX虛擬貨幣平臺獲利為由，致子○○陷於錯誤，遂於右列所示時間，轉帳右列所示金額至右列帳戶內。 110年4月22日上午11時22分許 2萬元 本案活儲帳戶 111年度偵字第3870號 4 甲○○ 於110年3月15日下午8時49分許，以網路金融大數據平臺向甲○○佯稱可獲利為由，致甲○○陷於錯誤，遂於右列所示時間，轉帳右列所示金額至右列帳戶內。 110年4月19日下午7時48分許 5萬元 本案活儲帳戶 111年度偵字第1556號附表編號14 5 未○○ 於110年3月18日某時許，以LINE通訊軟體向未○○佯稱可投資外匯保證金獲利為由，致未○○陷於錯誤，遂於右列所示時間，轉帳右列所示金額至右列帳戶內。 110年4月26日中午12時37分許 286,000元 本案網銀帳戶 111年度偵字第1556號附表編號18 6 戊○○、丁○○ 於110年3月中某日某時許，以LINE通訊軟體向戊○○、丁○○佯稱可投資AEX虛擬貨幣網站獲利為由，致戊○○、丁○○陷於錯誤，遂於右列所示時間，轉帳右列所示金額至右列帳戶內。 110年4月17日下午5時14分許 5萬元 本案活儲帳戶 111年度偵字第1556號附表編號10    110年4月18日中午12時02分許 3萬元      110年4月19日下午3時11分許 5萬元      110年4月19日下午3時38分許  5萬元      110年4月19日下午4時31分許 3萬元      110年4月20日上午11時58分許 20,500元      110年4月20日下午7時40分許 5萬元      110年4月20日下午7時41分許 5萬元      110年4月21日上午8時57分許 100萬元      110年4月22日上午9時33分許 3萬元   7 亥○○○ 於110年3月21日下午1時25分許，以LINE通訊軟體向亥○○○佯稱有投資獲利機會，邀請投資為由，致亥○○○陷於錯誤，遂於右列所示時間，轉帳右列所示金額至右列帳戶內。 110年4月27日下午4時59分許 1萬元 本案網銀帳戶 聲請簡易判決處刑書犯罪事實欄一編號㈡ 8 寅○○ 於110年3月30日某時許，寅○○上網瀏覽投資訊息後，以LINE通訊軟體向寅○○佯稱使用MT4平臺投資海外期貨獲利為由，致寅○○陷於錯誤，遂於右列所示時間，轉帳右列所示金額至右列帳戶內。 110年4月27日下午4時31分許 10萬元 本案網銀帳戶 111年度偵字第1556號附表編號16 9 申○○ 於110年4月初某日中午12時許，申○○上網瀏覽廣告後，以LINE通訊軟體向申○○佯稱使用寰亞優電APP投資獲利為由，致申○○陷於錯誤，遂於右列所示時間，轉帳右列所示金額至右列帳戶內。 110年4月10日上午11時15分許 598元 本案活儲帳戶 111年度偵字第1556號附表編號8    110年4月11日上午0時50分許 5,994元      110年4月13日下午3時33分許 5,888元      110年4月16日下午3時55分許 598元      110年4月20日凌晨1時47分許 5,888元   10 癸○○ 於110年4月初某日某時許，癸○○上網瀏覽投資訊息並加入LINE通訊軟體群組後，向癸○○佯稱使用MetaTrader4平臺投資外匯獲利為由，致癸○○陷於錯誤，遂於右列所示時間，轉帳右列所示金額至右列帳戶內。 110年4月27日上午10時5分許 30萬元 本案網銀帳戶 110年度偵字第8175號 11 酉○○ 於110年4月5、6日某時許，酉○○上網瀏覽廣告後，以LINE通訊軟體向酉○○佯稱使用寰亞優電APP投資獲利為由，致酉○○陷於錯誤，遂於右列所示時間，轉帳右列所示金額至右列帳戶內。 110年4月15日凌晨4時51分許 42,888元 本案活儲帳戶 111年度偵字第1556號附表編號15    110年4月16日上午10時26分許 42,888元      110年4月22日中午12時25分許 42,888元      110年4月22日中午12時31分許 42,888元   12 乙○○ 於110年4月8日中午12時許，以交友軟體及LINE通訊軟體向乙○○佯稱可投資虛擬貨幣獲利為由，致乙○○陷於錯誤，遂於右列所示時間，轉帳右列所示金額至右列帳戶內。 110年4月20日中午12時30分許 2萬元 本案活儲帳戶 111年度偵字第1556號附表編號4    110年4月21日下午5時14分許 5萬元      110年4月25日下午3時31分許 5萬元   13 壬○○ 於110年4月11日某時許，壬○○上網瀏覽廣告後，以LINE通訊軟體向壬○○佯稱使用寰亞優電APP投資獲利為由，致壬○○陷於錯誤，遂於右列所示時間，轉帳右列所示金額至右列帳戶內。 110年4月26日下午1時22分許 1,988元 本案活儲帳戶 111年度偵字第1556號附表編號5 14 卯○○○ 於110年4月11日某時許，卯○○○上網瀏覽廣告後，以LINE通訊軟體向卯○○○佯稱使用寰亞優電APP投資獲利為由，致卯○○○陷於錯誤，遂於右列所示時間，轉帳右列所示金額至右列帳戶內。 110年4月16日上午10時35分許  5,888元 本案活儲帳戶 111年度偵字第1556號附表編號3    110年4月16日下午3時36分許 598元   15 庚○○ 於110年4月12日上午5時許，庚○○上網瀏覽廣告後，以LINE通訊軟體向庚○○佯稱使用寰亞優電APP投資獲利為由，致庚○○陷於錯誤，遂於右列所示時間，轉帳右列所示金額至右列帳戶內。 110年4月12日下午6時8分許 1,196元 本案活儲帳戶 111年度偵字第1556號附表編號7    110年4月16日下午3時5分許 5,888元   16 己○○ 於110年4月17日下午3時57分許，以LINE通訊軟體向己○○佯稱可投資ACEX虛擬貨幣平臺獲利為由，致己○○陷於錯誤，遂於右列所示時間，轉帳右列所示金額至右列帳戶內。 110年4月17日下午6時35分許 3萬元 本案活儲帳戶 111年度偵字第1556號附表編號1    110年4月25日上午9時57分許 3萬元   17 宇○○ 於110年4月19日某時許，以LINE通訊軟體向宇○○佯稱可投資AEX虛擬貨幣網站獲利為由，致宇○○陷於錯誤，遂於右列所示時間，轉帳右列所示金額至右列帳戶內。 110年4月19日下午8時35分許 3萬元 本案活儲帳戶 111年度偵字第1556號附表編號9    110年4月20日中午12時3分許 5萬元      110年4月20日中午12時36分許 5萬元      110年4月23日下午6時58分許 4萬元      110年4月24日凌晨1時43分許 5萬元   18 午○○ 於110年4月20日某時許，以交友軟體及LINE通訊軟體向午○○佯稱可投資ACEX虛擬貨幣平臺獲利為由，致午○○陷於錯誤，遂於右列所示時間，轉帳右列所示金額至右列帳戶內。 110年4月25日下午9時40分許 5萬元 本案活儲帳戶 111年度偵字第1556號附表編號11 19 地○○ 於110年4月23日某時許，以LINE通訊軟體向地○○佯稱可投資ACEX虛擬貨幣平臺獲利為由，致地○○陷於錯誤，遂於右列所示時間，轉帳右列所示金額至右列帳戶內。 110年4月27日凌晨1時40分許 1千元 本案活儲帳戶 111年度偵字第1556號附表編號12 20 天○○ 於110年4月26日上午9時30分許，致電天○○佯稱係前同事錢阿對，欲借款購地為由，致天○○陷於錯誤，遂於右列所示時間，轉帳右列所示金額至右列帳戶內。 110年4月26日中午12時12分許 120萬元 本案活儲帳戶 111年度偵字第1556號附表編號2 21 丙○○ 於110年4月26日某時許，以LINE通訊軟體向丙○○佯稱可投資ACEX虛擬貨幣平臺獲利為由，致丙○○陷於錯誤，遂於右列所示時間，轉帳右列所示金額至右列帳戶內。 110年4月27日下午3時11分許 5千元 本案活儲帳戶 111年度偵字第1556號附表編號13 22 巳○○ 於110年4月27日上午11時許，巳○○上網瀏覽廣告後，以LINE通訊軟體向巳○○佯稱使用寰亞優電APP投資獲利為由，致巳○○陷於錯誤，遂於右列所示時間，轉帳右列所示金額至右列帳戶內。 110年4月26日中午12時27分許 3,996元 本案活儲帳戶 111年度偵字第1556號附表編號6 23 辛○○ 於110年4月間某日某時許，以LINE通訊軟體向辛○○佯稱使用網路平臺投資獲利為由，致辛○○陷於錯誤，遂於右列所示時間，轉帳右列所示金額至右列帳戶內。 110年4月27日下午8時29分許 5萬元 本案網銀帳戶 111年度偵字第1556號附表編號17    110年4月27日下午8時34分許 5萬元